臺灣高等法院臺中分院刑事判決　　　　　　　　　　九十一年度上訴字第三五號
　　上　訴　人　臺灣台中地方法院檢察署檢察官
　　被　　　告　丙○○
　　指定辯護人　本院公設辯護人　甲○○
右上訴人因被告強盜案件，不服台灣台中地方法院九十年度訴字第一九八三號，中華
民國九十年十月二十日第一審判決（起訴案號：台灣台中地方法院檢察署八十九年度
偵字第一二二二０號），提起上訴，本院判決如左：
      主  文
上訴駁回。
      理  由
一、本案經本院審理結果，認第一審判決以被告丙○○犯罪不能成立，而為無罪之諭
    知，並無不當，應予維持，並引用第一審判決書記載之理由（如附件）。
二、檢察官上訴意旨：刑法第二十三條規定，對於現在不法之侵害，而出於防衛自己
    或他人權利之行為，不罰。又正當防衛需有防衛自己權利之意思而為之，始足當
    之，次按刑法上之防衛行為，祇以基於排除現在不法之侵害為已足，防衛過當，
    指防衛行為超越必要之程度而言，防衛行為是否超越必要之程度，須就實施之情
    節而為判斷，即應就不法侵害者之攻擊方法與其緩急情勢，由客觀上審察防衛權
    利者之反擊行為是否出於必要以定之。經查，被告於偵、審中均供稱曾取得系爭
    逃生吊纜頭三組，女用皮包三個、電池充電器三組及手組一支，而告訴人乙○○
    、陳政緯與被告發生爭執並欲逮捕，被告不從，告訴人乙○○、陳政緯警訊、偵
    查中均明確指稱被告為防護贓物、脫免逮捕，竟發動車輛猛催油門，抓住方向盤
    ，將被害人乙○○拖行十餘公尺，並持該車上之汽車拐杖鎖毆打被害人乙○○，
    造成乙○○右手掌受傷、中指挫傷等傷害等情，是以告訴人係基於逮捕「準現行
    犯」，而被告以此發動車輛猛催油門，抓住方向盤，將被害人乙○○拖行方式，
    被告是否防衛自己權利之意思，抑或是否防衛過當，則有疑義？原審判決未審及
    此，當有違誤云云。
三、惟查被告一再否認有何公訴人所指之準強盜犯行，辯稱伊是在騎樓外面撿而已，
    龍閣大樓是要拆掉的房子，有很多雜物，當天伊拿了東西放在車上，剛要走，告
    訴人乙○○就過來，伊沒有持拐杖鎖毆打乙○○，也沒有猛催油門拖行等語，且
    本件龍閣大樓是準備拆除之大樓，無人居住其內，並開始進行拆除工程，只是吊
    攬頭部分還沒有開始拆等情，業據告訴人乙○○供承在卷（參原審卷第二十四頁
    、第二十五頁）；乙○○於本院復稱：伊是受雇於廢五金場，大樓已經廢棄了，
    他們住戶簽了合約將廢五金賣給我們（本院卷第二十七頁）；然該龍閣大樓內之
    廢五金雖已經原住戶賣給乙○○任職之五金廠；但所謂之廢五金範圍、種類不一
    ，由現場之照片可知，當時樓閣大樓現場已甚淩亂，並無門、窗可資掩蔽，屋內
    牆垣亦不乏龜裂、牆面也有剝落者，屋外又放置一些零亂之木板、塑膠袋、磚塊
    、泥土石頭等之廢棄物（參八十九年度偵字第一二二二０號偵卷第四十六－四十
    七頁）；是由本件大樓之原住戶均騰空遷移，屋內已無貴重之財物，實際之拆除
    工程亦開始進行，一樓前又置有凌亂之廢棄物，現場復未設置大型之牌告揭示大
    樓內之何類物品已經轉讓他人，並嚴禁旁人擅行取用，更乏木籬、繩索等以為區
    隔，在客觀上極易令人誤認整棟大樓內之物品，不論何種種類，均屬廢棄之物，
    是被告主觀上是否有「他人之物」之認識，顯有可疑，況案發當時是大白天，被
    告苟有行竊之意圖，當可利用夜間為之，何須自暴其短，在光天化日下公然行竊
    ？雖乙○○於本院調查時又稱現場有貼有禁止進入之標語（本院卷第二十八頁）
    ，但被告則否認之，且所謂「禁止入內」，亦可能是因大樓已開始拆除，隨時會
    有掉落物，大樓之結構亦將受損，為免橫生意外，而禁止工作人員以外之閒人入
    內，此亦究非罕見之事，故告訴人此部分之供詞縱令屬實，亦不可能因之即率認
    被告主觀上係出於為自己不法所有之竊盜犯意。
四、次查，告訴人乙○○就被告如何行竊又如何施暴之經過，雖於警訊指稱當時伊發
    現被告在中山路二號四樓拆卸逃生設備吊纜頭，立即上前制止他不但不停止還駕
    車拖行伊十幾公尺，其後鑰匙被伊取下，被告又拿車上之拐杖鎖打他，致伊右手
    掌受傷（參八十九年度偵字第一二二二０號卷第二十頁反面）；於偵查中先稱伊
    有看到一男子在偷東西，伊站在大樓樓下，之後伊追被告，他開車要跑，在車內
    伊抓住伊方向盤，他撿拐杖鎖打伊，伊手有流血，背部瘀傷；嗣則稱：伊發現被
    告剛要走出來，對方要開車逃走，伊便抓住伊方向盤，相互扭打，但對方拿車上
    拐扙鎖打他（同前偵卷第三十五頁反面、第七十三頁）；其於本院初雖稱：被告
    上去將東西（指逃生吊纜頭）拆了後，要裝車時伊看到過去抓他（本院卷第二十
    八頁）；嗣於本院審理時又稱只有看到被告從樓梯間下來，但沒有看到被告拆卸
    （本院卷第六十八頁）；另陳政緯則供稱伊當時在地下四樓無訛（同前偵卷第三
    十六頁反面）；是陳政緯當時既在地下四樓，就被告有無拆卸纜頭，自無法親眼
    目擊。至告訴人乙○○於原審雖稱要拆纜頭，只要以梅花板子幾分鐘即可拆下云
    云（原審卷第二十五頁）；然依其所繪製之位置圖（參本院卷第七十二頁），告
    訴人乙○○當時所在之位置係在斜對面之大樓一樓處，視線為龍閣大樓整棟建築
    物所阻隔，根本無法目視到被告在二樓以上之樓層內是否有拆卸逃生纜頭，且逃
    生吊纜頭既固定於牆面上，被告被查獲後，於其小貨車上並未查到螺絲起子或板
    手等拆卸工具，被告又如何能徒手拆卸之？況原審及本院勘驗現場之錄影帶，固
    有被告下車走向龍閣大樓騎樓之畫面，但無法顯示被告有無進入大樓內及係從事
    何行為或單純在騎樓處撿取地上之物，且其後畫面雖顯示被告走出大樓後，告訴
    人乙○○即上前雙方並有拉址之情，但隨後乙○○即開始追逐，被告則跑至對面
    大樓後再跑出，其後又跑至其小貨車上，並駛往龍閣大樓左側之街道，由各該畫
    面均未見被告有取出拐杖鎖毆打或以小貨車拖行告訴人，而被告主觀上既認自己
    所為係「拾荒」，乃遭告訴人乙○○、丁○○突然上前質問並欲逮捕，其因此抗
    拒脫跑，於拉址推拒間，縱使不慎造成乙○○右手掌、中指挫傷，亦難率謂係出
    於防護贓物之意，而施以強暴脅迫或有何不法侵害之處。
五、綜上，本件告訴人乙○○就有無目擊被告拆卸逃生吊纜頭，既前後不一，就其餘
    所述遭被告持拐杖鎖毆打、猛加油門拖行一節，又乏受傷診斷書等其他佐證以資
    證明被告有何不法之侵害行為，另陳政緯亦未親眼看見被告有無潛入龍閣大樓行
    竊，而扣案之錄影帶亦無任何畫面顯示被告有持拐杖鎖毆打或加足油門拖行告訴
    人乙○○，自不能以告訴人單方面之指訴，即逕認被告有行竊並為脫免逮捕、防
    護贓物而有何實施強暴、脅迫之準強盜犯行或有何防衛過當之情事。具該扣案之
    錄影帶經本院囑託法務部調查局鑑定結果已排除該錄影帶有何偽造、變造或剪接
    之情形（本院卷第五十一頁）。此外依告訴人乙○○所供該龍閣大樓在案發當時
    又已開始進行拆除之工作，門戶均洞開，一樓前又丟置有凌亂之廢棄物，外觀上
    實難認該大樓內之物品仍在他人保管或持有中，且被告小貨車上所查獲之女用皮
    包三只、電池充電池及手錶一只，係屬一般人日常生活之用品，替換率高，經濟
    價值也有限，復參以屋主均已搬離現場，並未對前開女用皮包、充電池、手錶等
    特別加以包裝藏放，其中二只皮包又覆蓋有塵土，客觀上已難認原所有人仍有保
    留所有權之意，而被告既一再否認有拆卸逃生吊纜頭並行竊之不法犯意，被告復
    未隨身攜帶起子、板手等工具，又如何能輕易卸下各逃生吊纜頭？是本件公訴人
    所載之證據方法，均不足以證明被告有何準強盜犯行，原審因之以被告犯罪尚不
    能證明而為無罪之諭知，其認事用法及採證之結果均無不當，檢察官上訴意旨以
    被告確有行強及原審未詳予查明被告是否合乎正當防衛或防衛過當云云，指摘原
    判決失當，請求撤銷原審判決即屬無據，應予駁回。
六、據上論斷，應依刑事訴訟法第三百七十三條、第三百六十八條，判決如主文。
本案經檢察官戊○○到庭執行職務。
中      華      民      國      九十一   年       七      月     四     日
                                    臺灣高等法院臺中分院刑事第七庭
                                          審判長法  官  林  榮  龍
                                 法  官  江  錫  麟
                                                法  官  謝  說  容
右正本證明與原本無異。
檢察官得上訴。
如不服本判決應於收受送達後十日內向本院提出上訴書狀，其未敘述上訴之理由者並
得於提起上訴後十日內向本院補提理由書（均須按他造當事人之人數附繕本）。
                                                書記官  金  珍  華
中      華      民      國      九十一   年       七      月     八     日
                                                                        Ｉ
